【裁判字號】    89,易,1957
【裁判日期】    890817
【裁判案由】    偽造文書
【裁判全文】
臺灣臺南地方法院刑事判決                        八十九年度易字第一九五七號
    公  訴  人  臺灣臺南地方法院檢察署檢察官
    被      告  乙○○
右列被告因偽造文書案件，經檢察官提起公訴（八十八年度偵字第一五三八二號），
本院判決如左：
    主  文
乙○○以詐術得財產上不法之利益，處有期徒刑肆月。
    事  實
一、乙○○於民國八十四年十二月九日，將其所有車牌號碼為ＴＫ—五七二一號之自
    用小客車及該車行照，交予甲○○所經營位於臺南市○○路○段三百二十三號之
    大來當鋪並以質押得款新臺幣（下同）十五萬元，期間係自八十四年十二月九日
    起至八十五年三月八日止，其並向甲○○表明因業務之故需要該車代步，乃向甲
    ○○借回原車使用，並簽立讓渡書及切結書保證而取回前開已經出質之自用小客
    車。乙○○於取回車輛後，竟意圖為自己不法之利益，及基於使公務員登載不實
    之文書之概括犯意，明知前開車輛已經出質於大來當鋪，且行照亦在大來當鋪處
    ，竟分別於八十五年十二月二十三日、八十六年一月八日、八十六年一月十日及
    八十六年三月六日，連續向依法執行公務之交通部公路局嘉義監理所麻豆監理站
    之公務員謊報其所有之前揭行車執照業已遺失，另行聲請新的行車執照，使該管
    公務員在其職務上所掌之汽（機）車各項異動登記書為不實事項之登載並補發行
    照予乙○○，足以生損害於該機關車籍管理之正確性。乙○○並將前開自用小客
    車連同補發之行照於八十六年七月二十四日委託不知情之妹妹出售予不知名之人
    而行使，致使大來當鋪之質權歸於消滅，嗣經大來當鋪查訪得悉上情後，始知受
    騙。
二、案經甲○○訴請臺灣臺南地方法院檢察署檢察官偵查起訴。
    理  由
一、訊據被告乙○○對於右揭時地將車牌號碼ＴＫ—五七二一號之自用小客車出質予
    大來當鋪並將行照留置於大來當鋪，復為還債而委請其妹將上揭車輛賣掉之事實
    供承不諱，惟辯稱：當時經濟壓力很大，看報紙廣告知悉可借二胎，打電話去問
    ，他們說要透過監理黃牛，而賣車的錢也給妹妹抵債了云云。經查，被告於前揭
    時地向大來當鋪典當車輛，並留置該車行照後，復以原車使用方式取回車輛使用
    ，復於前揭時日向監理機關謊報遺失而申請補發行照，並進而賣予他人等情，業
    據告訴人甲○○於偵審中證述歷歷，並有大來當鋪提出之本票、讓渡書、當票、
    切結書及行照（均影本）各一件附卷可稽，並有交通部公路局高雄監理所於八十
    九年二月二十三日以八九高監一字第八九○五九四七號函送之車籍資料影本一份
    、交通部公路局嘉義區監理所麻豆監理站於八十九年二月二十六日以八九嘉監麻
    字第八九○一一七六號函送之補照登記書影本四紙及異動歷史查詢資料一份在卷
    足參，復為被告所不否認確於前開時地將上開自小客車典當於大來當鋪，並將行
    照留置於該處，嗣後又將上揭車輛賣予他人等情。被告既將前揭車輛向大來當鋪
    典當後，以原車使用之方式向當鋪借回該車使用，復於八十六年七月二十四日將
    該車賣予他人，致使大來當鋪之質權歸於消滅，被告即受有原應負擔之出質人義
    務亦歸於消滅之不法利益。被告以一正常成年人，且之前亦曾任職警察工作，當
    知其將已經典當之車輛出售予他人，將嚴重影響質權人大來當鋪之權利，其竟仍
    隱瞞該車已經出質及行照仍在大來當鋪之事實，而重新聲請行照，並將車輛賣予
    他人，顯見其具詐欺之不法利益意圖，而被告既因經濟困難方為此行為，其自難
    諉為一切由其妹處理，其並無參與而能逃避刑責，是以被告上開所辯，尚不足採
    。本件事證明確，被告犯行堪以認定。
二、核被告乙○○所為係犯刑法第三百三十九條第二項、第一項詐欺得利罪及第二百
    十四條之使公務員登載不實事項罪。被告先後多次使公務員登載不實之犯行，時
    間緊接，犯罪基本構成要件相同，顯係基於概括之犯意反覆為之，應依連續犯之
    規定論以一罪並加重其刑。又被告所犯上開二罪間，有方法結果之牽連關係，為
    牽連犯，應依刑法第五十五條後段從一重之詐欺得利罪處斷。公訴意旨雖未論及
    被告犯詐欺得利罪，然因本院認此與被告所犯並經起訴之前開使公務員登載不實
    文書罪部分具有牽連犯之裁判上一罪關係，自得一併審理，附此敘明。又被告利
    用不知情之妹妹持上開行照辦理車輛所有權之變更，為間接正犯。爰審酌被告犯
    罪之動機、目的、手段、所得利益、犯罪後態度及迄今未與告訴人達成和解等一
    切情狀，量處如主文所示之刑，以資懲儆。
據上論斷，應依刑事訴訟法第二百九十九條第一項前段，刑法第三百三十九條第二項
、第二百十四條、第五十六條、第五十五條後段，罰金罰鍰提高標準條例第一條前段
，判決如主文。
中      華      民      國    八十九    年      八      月    十七      日
                                  臺灣臺南地方法院刑事第四庭
                                          法  官  楊惠芬
右正本證明與原本無異。
如不服本判決，應於判決送達後十日內，向本院提出上訴狀。
              書記官  陳俊元
中      華      民      國   八十九     年      八      月    十九      日
附錄法條：
刑法第三百三十九條第二項：
意圖為自己或第三人不法之所有，以詐術使人將本人或第三人之物交付者，處五年以
下有期徒刑、拘役或科或併科一千元以下罰金。
以前項方法得財產上不法之利益或使第三人得之者亦同。
前二項之未遂犯罰之。
刑法第二百十四條：
明知為不實之事項，而使公務員登載於職務上所掌之公文書，足以生損害於公眾或他
人者，處三年以下有期徒刑、拘役或五百元以下罰金。
刑法第二百十六條：
行使第二百十條至第二百十五條之文書者，依偽造、變造文書或登載不實事項或使登
載不實事項之規定處斷。


司法院資訊處製作；財團法人民間司法改革基金會備份。
